臺灣臺中地方法院刑事判決　　　　　　　　　　　九十一年度交訴字第一二四號
　　公　訴　人　臺灣臺中地方法院檢察署檢察官
　　被　　　告　甲○○
　　選任辯護人　羅淑菁
右列被告因公共危險等案件經檢察官提起公訴（九十一年度偵字第一二０四三號），
本院判決如左：
    主      文
甲○○服用酒類，不能安全駕駛動力交通工具而駕駛，處拘役伍拾日，如易科罰金，
以參佰元折算壹日。又因過失致人於死，處有期徒刑壹年。又駕駛動力交通工具肇事
，致人死亡而逃逸，處有期徒刑壹年。應執刑有期徒刑壹年拾月，拘役伍拾日，拘役
如易科罰金，以參佰元折算壹日。均緩刑伍年。
    事      實
一、甲○○於民國（下同）九十一年六月六日十九時至二十一時許，在其台中縣豐原
    市○村里○村路三九巷三號住處，與親友共飲用啤酒，明知本身服用酒類已達不
    能安全駕駛動力交通工具之程度，竟仍酒醉駕駛其所有之車號五Ｇ－四九三０號
    自用小客車，沿台中縣豐原市○○路往豐勢路方向行駛。嗣於同日二十三時三十
    五分許，因不勝酒力，本應注意汽車行駛時，駕駛人應注意車前狀況，並隨時採
    取必要之安全措施，而依當時情形天候為晴、路面無障礙，又無不能注意之情事
    ，竟疏於注意及此，率然直行，因而追撞管進輝所騎乘，同向行進之車號ＪＹＳ
    －七七一號重型機車，造成管進輝頭部外傷致顱腦損傷，送醫後不治死亡。詎於
    車禍肇事致人傷亡後，甲○○竟未下車處理，反駕駛上開車號五Ｇ－四九三０號
    自用小客車逃逸。嗣於六月七日零時許，在其台中縣豐原市○村里○村路三九巷
    三號住處，為警據報而當場查獲，並測得甲○○酒後吐氣所含酒精成分為每公升
    達０．二七亳克，而發現有酒後駕車之情形。
二、案經台灣台中地方法院檢察署檢察官據報相驗後自動檢舉偵查起訴。
    理      由
一、訊據被告甲○○對右揭犯罪事實坦承不諱，核與被害人管進輝之子乙○○及其媳
    婦羅鳳娟指述情節相符，復有現場處理巡官徐正釗職務報告、相驗案件初步報告
    暨報驗書、光田綜合醫院診斷證明書、道路交通事故調查報告表、飲酒後吐氣所
    含酒精濃度測試單、台中縣警察局舉發違反道路交通管理事件通知單等件及照片
    數幀附卷可稽。而本件車禍被害人管進輝係因頭部外傷致顱腦損傷死亡之事實，
    亦經本檢察官會同法醫相驗屬實，並製有勘驗筆錄、相驗屍體證明書與驗斷書等
    件附卷可稽。按汽車行駛時，駕駛人應注意車前狀況，並隨時採取必要之安全措
    施。道路交通安全規則第九十四條第三項定有明文。查被告於上開時、地駕駛自
    用小客車本應注前揭規定，而依當時情況天候為晴、路面無障礙，又無不能注意
    之情事，竟疏未注意及此，以致發生車禍，造成被害人當場死亡，其顯有過失無
    誤。復依檢察官相驗所見，被害人確因被告駕車而發生碰撞，造成被害人頭部外
    傷致顱腦損傷死亡，是被告之過失行為，與被害人之死亡結果間，當具有相當之
    因果關係。按刑法於八十八年四月二十一日經總統公布增訂第一百八十五條之三
    ，將服用酒類不能安全駕駛動力交通工具而駕駛者，亦納入刑事處罰之範疇，該
    條規定並自同年月二十三日正式施行，犯本條之罪係屬抽象危險犯，其立法目的
    在嚇阻酒後駕車，危害公眾安全及防止交通事故之發生，條文中所稱「不能安全
    駕駛動力交通工具」係屬不確定之法律概念，除衡之行為人駕車時飲用酒類之程
    度及血液中酒精含量之多寡外，並應參以行為人當時之精神狀態、駕馭車輛之情
    形及對於交通號誌或指揮之遵守能力，以資相佐，斷非徒以飲酒數量作為取決是
    否成罪之唯一標準，否則，個人酒量殊異，偶因特殊情狀致未達平日精神狀態者
    亦所在多有，欲以劃一標準遽為能否安全駕車或酒醉之論斷，誠屬難能，惟參考
    德國、美國之認定標準，駕駛人於呼氣中酒精濃度達每公升零點五五亳克以上者
    ，肇事率為一般正常人之十倍，認為已達不能安全駕駛之標準，然在此標準以下
    之行為，如輔以其他客觀事實得作為不能安全駕駛之判斷時，亦屬之，法務部八
    十八年五月十八日法八八檢字第００一六六九號函亦採斯旨，有該函一份附卷可
    稽。另就醫學文獻所知，單次飲用酒精後之生理、心理變化，主要與代謝酒精的
    兩種主要酵素乙醇去氫脢（簡稱ＡＤＨ）及乙醛去氫脢（簡稱ＡＬＤＨ）有關，
    ＡＤＨ作用乃將血液內之乙醇代謝為乙醛，因而決定酒精代謝之快慢，而ＡＬＤ
    Ｈ則再將產生之乙醛進一步代謝，最後成為其他碳水化合物，而「飲酒後會產生
    臉潮紅、頭痛、心跳加速等自主神經系統亢奮現象，主要乃與乙醛在血液中蓄積
    的程度有關」。雖然ＡＬＤＨ的代謝能力會因個人體質而有所差異，故每個人飲
    酒後之生理反應不同，惟ＡＤＨ則個別差異不大，因此同種族間之酒精清除率相
    近，一般而言飲用同量酒精後對每個人之身體影響應屬類似，故依血中酒精濃度
    得判定酒精對於人體影響之程度，當血中酒精濃度於呼氣濃度值達每公升０．二
    五亳克時，將造成飲酒者輕度協調功能降低；而當呼氣濃度值達每公升０．二五
    至０．四０亳克時，肇事率為平常之二至六倍，當呼氣濃度值達每公升０．四０
    至０．五０亳克時，肇事率為平常之六至七倍，當呼氣濃度值達每公升０．五０
    至０．五五時，肇事率為平常之七至十倍（參照行政院國軍退除役官兵輔導委員
    會台北榮民總醫院八十八年八月五日（八八）北總內字第二六八六八號函及中央
    警察大學交通學系暨交通管理研究所蔡中志教援之研究報告，酒精濃度與肇事率
    之關係一文，台灣高等法院檢察署八十八年十一月編印「不能安全駕駛」認定標
    準之相關論文資料第四十九頁。）從而汽車駕駛飲酒後其吐氣所含酒精成分超過
    每公升０．二五亳克以上者，不得駕車，道路交通安全規則第一百十四條第二款
    定有明文。本件被告之飲酒後吐氣所含酒精濃度測試單，雖顯示其酒後吐氣所含
    酒精成分為每公升０．二七亳克，僅逾每公升０．二五亳克之相對安全駕駛標準
    ，而未達每公升０．五五亳克之絕對安全駕駛標準。然被告於偵查中業自承：飲
    酒後對伊開車確有影響，並因而導致車禍；因此基於以上之客觀事實，足認被告
    駕車時確已達不能安全駕駛動力交通工具程度。從而本案事證明確，被告犯行堪
    予認定。
二、核被告甲○○所為係犯刑法第一百八十五條之三之公共危險罪、第一百八十五條
    之四之肇事逃逸罪及同法第二百七十六條第一項過失致人於死罪。其所犯前開三
    罪間，犯意各具，行為互殊，應予分論併罰。被告於酒醉後駕車致人死亡，應依
    道路交通管理處罰條例第八十六條第一項規定加重其刑。爰審酌被告於肇事後已
    與被害人家屬達成和解及其過失程度、本件犯行造成被害人死亡之結果、肇事後
    棄被害人於不顧及犯後態度等一切情狀，分別量處如主文所示之刑，並就有期徒
    刑部分定其應執行刑，拘役部分諭知易科罰金之折算標準。末查被告並無前科，
    未曾受有期徒刑以上刑之宣告，有臺灣臺中地方法院檢察署刑案資料查註紀錄表
    及臺灣高等法院被告全國前案紀錄表附卷可參，茲以被告尚須負擔家計，因一時
    疏忽致犯本案，經此科刑教訓，當知所警惕，信無再犯之虞，故本院認其所受刑
    之宣告，以暫不執行為適當，爰依法併予宣告緩刑五年，以勵自新。
據上論斷，應依刑事訴訟法第二百九十九條第一項前段、道路交通管理處罰條例第八
十六條第一項、刑法第一百八十五條之三、第一百八十五條之四、第二百七十六條第
一項、第七十四條第一款、第四十一條第一項前段、第五十一條第五款，罰金罰鍰提
高標準條例第一條前段、第二條，判決如主文。
中    華    民    國      九十一      年       八      月     十五      日
                                    臺灣臺中地方法院交通法庭
                法  官  郭  德  進
右正本證明與原本無異。
如不服本判決，應於判決送達後十日內向本院提出上訴狀( 應附繕本 )，上訴於臺灣
高等法院臺中分院。
                                        書記官
中    華    民    國      九十一      年       九      月      四       日
刑法第一百八十五條之三：
服用毒品、麻醉藥品、酒類或其他相類之物，不能安全駕駛動力交通工具而駕駛者，
處一年以下有期徒刑、拘役或三萬元以下罰金。
刑法第一百八十五條之四：
駕駛動力交通工具肇事，致人死傷而逃逸者，處六月以上五年以下有期徒刑。
刑法第二百七十六條第一項：
一、因過失致人於死者，處二年以下有期徒刑、拘役或二千元以下罰金。
            Ａ
